【裁判字號】    89,易,823
【裁判日期】    891006
【裁判案由】    偽造文書等
【裁判全文】
臺灣桃園地方法院刑事判決                          八十九年度易字第八二三號
    公  訴  人  臺灣桃園地方法院檢察署檢察官
    被      告  甲○○
                丁○○
                庚○○
右列被告因偽造文書等案件，經檢察官提起公訴（八十八年度偵字第一八四○○號）
，本院判決如左：
    主      文
甲○○、丁○○未經許可入國，各處有期徒刑拾月。
庚○○共同意圖為自己不法之所有，而侵占自己持有他人之物，累犯，處有期徒刑壹
年。
扣案變造之戊○○護照（編號：Ｍ00000000號）內貼用之「甲○○」相片壹
幀、變造之丙○○護照（編號：Ｍ00000000號）內貼用之「丁○○」相片壹
幀、機票張、登機證張均沒收。
    事      實
一、庚○○曾因違反麻醉藥品管理條例案件（吸用及販賣安非他命），於民國八十二
    年五月四日經台灣高雄地方法院判處有期徒刑五年六月、五月，其中販賣安非他
    命部分，上訴後經台灣高等法院高雄分院於八十二年十一月二十四日改判有期徒
    刑五年四月，並與吸用安非他命部分所處之刑經裁定定應執行刑有期徒刑五年六
    月。嗣執行中於八十四年二月二十一日假釋出獄，迄八十七年七月三日期滿，假
    釋未經撤銷，所處徒刑視為執行完畢。
二、甲○○、丁○○均為大陸地區福建省人，為圖赴美國打工賺錢，乃各以總金額人
    民幣三十八萬元（公訴人誤載為三十五萬元）之代價並先支付人民幣三萬元，在
    大陸地區委請真實年籍姓名不詳綽號為「李老闆」、「小陳」之成年男子，為之
    安排先偷渡入境臺灣地區，俟取得臺灣地區之護照再持之搭機轉往美國，待抵達
    美國後始支付尾款人民幣三十五萬元。談妥，渠二人遂在「李老闆」、「小陳」
    之安排下，於八十八年十二月四日某時，自大陸地區福建省平潭縣搭乘漁船出發
    並於翌（五）日凌晨某時駛抵臺灣省某沿海處而未經主管機關之許可偷渡進入臺
    灣地區國境內。上岸後，即由真實年籍姓名不詳綽號為「龍華」之成年男子接應
    ，將渠二人帶往桃園縣八德市「萬客隆商場」附近之空屋內藏匿。嗣甲○○、丁○○復與「龍華」、庚○○及乙○○（未據起訴）基於共同變造護照暨行使之犯
    意連絡，「龍華」、庚○○及乙○○則另基於共同意圖為自己不法所有之犯意連
    絡，於八十八年十二月五日後至同年月十日間之某日，在桃園地區內某處，渠三
    人將庚○○、乙○○所任職之「中泰保全股份有限公司（下稱中泰公司）」因招
    待員工赴美旅遊並申辦美簽後，由該公司員工戊○○、丙○○託交庚○○再轉託
    「龍華」出面代為領取而持有之葉、徐二人之「中華民國護照」（護照號碼各為
    Ｍ00000000號、Ｍ00000000號）共二本予以侵占入己，復著由
    「龍華」將甲○○、丁○○之相片分別換貼於戊○○、丙○○之護照上而變造之
    。事成，庚○○、乙○○則於同年月十日，連袂前去桃園市○○路五一號十樓之
    六「友福旅行社」，向該旅行社負責人己○○出示行使該二本變造護照，以葉、
    徐二人並連同庚○○本身之名義，共購得由臺灣至美國紐約市機票三張，庚○○
    且於當日將該二本變造護照及二張機票交付「龍華」，「龍華」即於同日在上址
    藏匿甲○○、丁○○處轉交予渠二人。八十八年十二月十一日上午某時，甲○○
    、丁○○在「龍華」安排下，搭計程車前來桃園縣大園鄉「中正國際機場」與庚○○會合，欲共同搭乘當晚六時華航第ＣＩ○一二號班機前往美國紐約市。迨抵
    達機場後，林、陳二人復承渠等既有行使變造護照之概括犯意，於是日下午，分
    別持經變造之「戊○○」、「丙○○」名義護照，先後向「中華航空公司」機場
    櫃檯職員及航警局證照查驗人員出示行使之，以供查驗，致使不知情之航警局證
    照查驗人員將「戊○○、丙○○出境前去美國」之不實事項輸入登載於職務上所
    掌之「旅客入出境紀錄查詢」電腦檔內，各足生損害於戊○○、丙○○本人及入
    出境管理機關對於入出境旅客管理之正確性。嗣於同日下午五時四十五分許，庚○○、丁○○、甲○○三人在「中正國際機場」四號登機門前為警查獲，扣得前
    述變造之中華民國護照二本及華航ＣＩ○一二號班機登機證三張、機票三張。
二、案經內政部警政署航空警察局移送臺灣桃園地方法院檢察署偵查起訴。
    理      由
一、右揭關於被告甲○○、丁○○如何為圖赴美國打工賺錢，乃各以總金額人民幣三
    十八萬元之代價並先支付人民幣三萬元，在大陸地區委請「李老闆」、「小陳」
    為之安排先偷渡入境臺灣地區，俟取得臺灣地區之護照再持之搭機轉往美國，待
    抵達美國後始支付尾款人民幣三十五萬元。談妥，渠二人遂在「李老闆」、「小
    陳」之安排下，於八十八年十二月四日某時，自大陸地區福建省平潭縣搭乘漁船
    出發並於翌（五）日凌晨某駛抵臺灣省某沿海處偷渡進入臺灣地區，上岸後，即
    由「龍華」接應，將渠二人藏匿在桃園縣八德市「萬客隆商場」附近之空屋，嗣
    於同年月十日，在上址藏匿處取得「龍華」所交付，分別貼上渠二人照片之「戊○○」、「丙○○」名義之中華民國護照及機票，隨於翌（十一）日搭計程車前
    來「中正國際機場」，擬搭乘當晚六時華航第ＣＩ○一二號班機前往美國紐約市
    ，迨抵達機場後，各持用「戊○○」、「丙○○」之護照向「中華航空公司」機
    場櫃檯職員辦理登機劃位手續及供航警局證照查驗人員查驗，此其間並與庚○○
    碰面會合欲搭同一班機出境等情，業據被告甲○○、丁○○迭於警訊、偵查及本
    院調查、審理時，供承不諱，並有如事實欄所載之物扣案及「戊○○」、「丙○○」名義之「旅客入出境紀錄查詢」電腦資料各一紙在卷可憑。扣案之「戊○○
    」、「丙○○」名義之護照共二本，經送鑑結果，認係將原有真正護照之縫線拆
    解，掀起身分識別頁上之膠膜，換貼照片後，再以偽造之膠膜覆貼，最後再以其
    他縫線裝訂而成，有法務部調查局（八九）陸（二）字第八九０四三七○四號鑑
    定通知書一份附卷足佐，自是堪認該二本護照均係經人以換貼照之法加以變造之
    情。訊據被告庚○○，固坦承委請「龍華」代為領取辦妥美簽之戊○○、丙○○
    二人之護照之情不諱，惟矢口否認前開犯行，辯稱其係直到前往旅行社購買機票
    時，才知道「龍華」將護照內相片換貼變造，遂將護照交回龍華，要其還原，並
    不知「龍華」卻將上開護照交予大陸地區人民甲○○、丁○○使用云云。但查，
    庚○○所任職之「中泰公司」曾擬於八十八年十二月間招待員工赴美旅遊，該公
    司負責人乙○○及員工夏允中、丙○○、戊○○、庚○○均欲同行，乙○○為旅
    遊計劃之主辦人惟係轉託顏啟澤實際洽辦規劃，嗣於前往申辦赴美簽證後，均託
    交乙○○再轉交庚○○代為領取辦妥簽證之護照，後因乙○○、夏允中事忙不克
    成行，該旅遊計劃乃告取消，乙○○有告知其餘參與者，然戊○○、丙○○始終
    未取回護照，渠二人亦不知將於八十八年十二月十一日搭機前往美國紐約等各情
    ，分據被告庚○○及證人乙○○、夏允中、戊○○、丙○○於本院調查供述或證
    述甚明。再者，係庚○○偕同乙○○前去「友福旅行社」購買機票，購買時並有
    出示「戊○○」、「丙○○」之護照，機票款係乙○○支付等情，亦分據庚○○
    、乙○○及證人己○○於本院調查時供明或述明。查該旅遊計劃既已取消，庚○○身為實際洽辦規劃之人，殊無不知之理，惟其竟又代購葉、徐二人之赴美機票
    ，箇中已見蹊蹺，抑有進者，戊○○、丙○○二人始終不知將於八十八年十二月
    十一日前往美國之事，由是可見顏某購買之機票實非欲供葉、徐二人使用，其心
    中顯然別具盤算，再揆其目的，則無非欲使他人使用葉、徐二人之護照及機票以
    達順利赴美之圖，衡此，自是足徵庚○○係與「龍華」共謀變造葉、徐二人之護
    照並使他人持之以便混充冒名出國之情，極為灼然。其矢口否認此情並執前詞置
    辯，核屬卸責之詞，非可採信。再查，乙○○既特意與庚○○共同前去購買機票
    ，票款且係由其支付，則於行前當會詳詢細究購票之目的及使用者，是其就庚○○係欲代購葉、徐二人之機票之情，要無不知未識之理，然該旅遊計劃既已取消
    ，詎乙○○竟又付款私擅為葉、徐二人購買機票，於事前及事後復未將即將出發
    之消息告知戊○○、丙○○二人，俾利渠二人準備出國事宜及向公司請假，此亦
    據乙○○於本院調查時承明，據而顯見乙○○毫無使葉、徐二人出國之意，準此
    ，自亦足徵乙○○早已深悉欲使用該二份機票及葉、徐二人之護照出國者係另有
    其人。茲已洞識此情竟又出資購買機票，由是，乙○○係與庚○○、「龍華」共
    謀而參與渠二人之犯行，狀至顯明。查甲○○、丁○○既擬取得台灣地區之護照
    在搭機前去美國，因之，在取得護照及機票此過程中所必然為之之各項不法行徑
    ，當在渠二人預計之範圍內且有意推由他人為之，職是，就變造戊○○、丙○○
    二人之護照及持用該變造護照購買機票之行使部分，甲○○、丁○○與庚○○、
    乙○○、「龍華」間，有犯意連絡或並行為分擔之事實，要堪認定。又庚○○、
    乙○○及「龍華」三人既將受葉、徐所託代為領取之護照予以變造後交由他人使
    用，渠三人顯係居於所有人之地位恣意處分該二本護照，因之，渠等顯已易持有
    為所有而侵占該二本護照，彼三人間就此且有犯意連絡之情，堪認無疑。至林、
    陳二人雖有意使用變造之護照，惟護照之來源非僅侵占一途，且渠二人就取得之
    方式未必盡知且均合意為之，是未能遽認渠等就侵占乙事亦與庚○○等三人亦有
    犯意連絡，應予敘明。又查，甲○○等人既使用經變造「戊○○」、「丙○○」
    名義之護照冒名購買機票及辦理出國通關手續，除使境管機關之境管作業發生不
    正確之結果，另林、陳二人在國內、外所為各行均將使人誤認係葉、徐二人所為
    ，倘有不法，葉、徐必受追問究責，因而自屬足生損害於入出境管理機關對於入
    出境旅客管理之正確性及戊○○、丙○○二人。綜述，本件事證已明，被告等犯
    行洵堪認定，應依法論科。
二、查被告等行為後，護照條例已於八十九年五月十七日修正公布，同年五月二十一
    日施行，其中關於變造、行使變造護照，足以生損害於公眾或他人之行為，該條
    例第二十四條第一項、第二項亦設有刑罰規定，經與刑法第二百十二條、第二百
    十六條之規定比較結果，以刑法之規定有利於行為人，依刑法第二條第一項但書
    規定，自應適用刑法之規定處斷，故核被告庚○○、甲○○、丁○○三人使用變
    造護照部分，均係犯刑法第二百十六條、第二百十二條之行使變造護照罪，至渠
    等變造之低度行為，應為行使之高度行為所吸收，不另論罪。又被告甲○○、丁○○二人，則另犯有入出國及移民法第五十四條之未經許可入國罪及刑法第二百
    十四條之使公務員登載不實罪。至被告庚○○並犯有刑法第三百三十五條第一項
    之侵占罪。就持用變造護照以購買機票之該次行使行為，被告庚○○、甲○○、
    丁○○三人及乙○○、「龍華」間，有犯意連絡或並行為分擔，為共同正犯。另
    就侵占護照之犯行，庚○○與乙○○、「龍華」間，復有犯意連絡，亦為共同正
    犯。甲○○、丁○○先後三次行使變造護照，時間緊接，構成要件相同，渠二人
    顯係基於概括犯意為之，各應依連續犯之規定以一罪論，並均依法加重其刑。再
    者，甲○○、丁○○所犯未經許可入國、行使變造護照及使公務員登載不實三罪
    間，庚○○所犯侵占及行使變造護照二罪間，各有原因、結果或方法、目的之牽
    連關係，應依牽連犯之規定，甲○○、丁○○二人從一重以未經許可入國罪處斷
    ，庚○○則從一重以侵占罪處斷。甲○○、丁○○二人持用變造之護照購買機票
    及向「中華航空公司」機場櫃檯職員辦理登機劃位手續之該二次行使變造護照犯
    行，庚○○侵占護照及持用變造護照以購買機票之行使變造護照犯行，均未據公
    訴人起訴，惟此與公訴人已起訴且經本院論罪之渠各人其餘犯行間，或有連續犯
    、牽連犯裁判上一罪之關係，或為高、低度行為之吸收關係，均為起訴效力所及
    ，本院自得併予審判。庚○○曾有如事實欄所載之犯罪科刑執行情形，有台灣高
    等法院全國前案記錄表一份存卷可參。其受有期徒刑之執行完畢後，五年內再犯
    本件有期徒刑以上之罪，為累犯，應依法加重其刑。爰分別審酌被告三人犯罪之
    動機、目的、手段、所生危損害及犯罪後態度等一切情狀，各量處如主文所示之
    刑。
三、扣案變造之「戊○○」護照（編號：Ｍ00000000號）內貼用之「甲○○
    」相片一幀、變造之「丙○○」護照（編號：Ｍ00000000號）內貼用之
    「丁○○」相片一幀及機票、登機證各三張，係分屬被告甲○○、丁○○、庚○○三人所有，且係供渠三人共同犯罪所用之物，爰均依刑法第三十八條第一項第
    二款規定，併予宣告沒收。至護照則係分屬戊○○、丙○○所有，依法自不得沒
    收，末此敘明。
四、公訴意旨另略以：被告甲○○、丁○○基於非法進出臺灣之概括犯意，於八十八
    年十二月十一日，持前開變造護照至中正國際機場，與被告庚○○通過查驗台後
    至四號登機門時為航警局勤務人員查獲，因認被告甲○○、丁○○此部分尚涉有
    入出國及移民法第五十四條之未經許可入出國罪，被告庚○○則涉有入出國及移
    民法第五十三條之在機場以交付證件或其他非法方法，利用航空器運送非運送契
    約應載之人至他國罪。惟按，入出國及移民法第五十四條所謂未經許可入出國，
    係指行為人已經入出「國境」而言，至僅有意圖入出國境之行為，而未達於入出
    國境之結果者，行為尚止於未遂，復因本條並無處罰未遂犯之規定，自不能以本
    罪之責相繩。查被告甲○○、丁○○於登機門前即為警當場查獲，業如前述，是
    渠二人顯未達於「出國境」之結果，自不能論以入出國及移民法第五十四條之責
    。再查，甲○○、丁○○係在桃園縣八德市「萬客隆商場」附近之空屋渠等匿居
    之處所即已取得變造之護照及機票，非在機場，此迭據林、陳二人於本院調查時
    供明，是被告庚○○所為，顯與入出國及移民法第五十三條所定「在機場」交付
    證件或其他非法方法之要件未合，自未能繩之以該罪之責。然依公訴人起訴之意
  ，係認此與前述經起訴且經本院論罪之甲○○、丁○○、庚○○各所為之其餘犯
    行間，分別有連續犯或牽連犯裁判上一罪之關係，此部分爰均不另為無罪之諭知
    。
五、乙○○涉案部分，因未據起訴，本院無從逕予審判，應請檢察官另行依法辦理。
據上論斷，應依刑事訴訟法第二百九十九條第一項前段，入出國及移民法第五十四條
，刑法第二條第一項但書、第十一條前段，第二十八條、第五十六條、第二百十二條
、第二百十四條、第二百十六條、第三百三十五條第一項、第五十五條、第四十七條
、第三十八條第一項第二款，罰金罰鍰提高標準條例第一條前段，判決如主文。
本案經檢察官呂理銘到庭執行職務。
中      華      民      國    八十九    年      十      月      六      日
                              臺灣桃園地方法院刑事第三庭
                                  法  官  蔡榮澤
右正本證明與原本無異。
如不服本判決，應於判決送達後十日內向本院提出上訴狀( 應附繕本 )，上訴於
臺灣高等法院。
                                    書記官   劉德壽
中        華        民        國   八十九   年   十一   月    七    日
除本件論罪科刑依據之法條：
入出國及移民法第五十四條
未經許可入出國或受禁止出國處分而出國者，處三年以下有期徒刑、拘役或科或併科
新台幣九萬元以下罰金。
刑法
第二百十二條
偽造、變造護照、旅券、免許證、特許證及關於品行、能力、服務或其他相類之證書
、介紹書，足以生損害於公眾或他人者，處一年以下有期徒刑，拘役或三百元以下罰
金。
第二百十四條
明知為不實之事項，而使公務員登載於職務上所掌之公文書，足以生損害於公眾或他
人者，處三年以下有期徒刑、拘役或五百元以下罰金。
第二百十六條
行使第二百十條至第二百十五條之文書者，依偽造、變造文書或登載不實事項或使登
載不實事項之規定處斷。
第三百三十五條
意圖為自己或第三人不法之所有，而侵占自己持有他人之物者，處五年以下有期徒刑
、拘役或科或併科一千元以下罰金。
前項之未遂犯罰之。


司法院資訊處製作；財團法人民間司法改革基金會備份。
